臺灣高等法院臺南分院民事判決
109年度上國易字第2號
上  訴  人  許碧芳  
訴訟代理人  謝耿銘律師
被上訴人    嘉義縣中埔鄉公所
法定代理人  李碧菁  
訴訟代理人  吳碧娟律師
上列當事人間請求國家賠償事件，上訴人對於中華民國108年12
月17日臺灣嘉義地方法院108年度國字第3號第一審判決提起上訴
，本院於111年4月26日言詞辯論終結，判決如下：
    主  文
上訴駁回。
第二審訴訟費用由上訴人負擔。
    事實及理由
一、本件上訴人主張：上訴人之子陳國豪於民國107年5月30日14
    時20分許，騎乘車牌000－0000號重型機車（下稱系爭重型機
    車），行經嘉義縣○○鄉○○村00號前產業道路（下稱系爭道路
    ），因被上訴人在系爭道路所鋪設之人孔蓋（下稱系爭人孔
    蓋）與路面有相當落差，致系爭重型機車通過系爭人孔蓋時
    ，產生跳動而摔車撞及對向由訴外人杜成作所駕駛之車牌00
    0－0000號混凝土車（下稱系爭混凝土車），因而不治身亡。
    系爭道路為被上訴人管理，上訴人對於系爭道路及其上公共
    設施之設置均需管理維護，隨時確保使用系爭道路之人車通
    行安全，惟被上訴人就系爭人孔蓋設置與系爭道路有高低落
    差達4公分，該設置顯有欠缺，又系爭道路有裂縫高低不平
    ，其管理亦有欠缺，致造成陳國豪摔車撞及系爭混凝土車死
    亡，上訴人因而支出喪葬費新台幣（下同）22萬2700元，又
    陳國豪對其負有扶養責任，自上訴人55歲起算至國人女性平
    均壽命83歲止共29年，依嘉義縣平均每人每月消費支出1866
    7元計算，扣除霍夫曼利息後為408萬1610元，因上訴人尚有
    一女分擔扶養義務，其得向被上訴人請求之扶養費為204萬0
    805元，另伊遭喪子之痛，得請求精神慰撫金100萬元，扣除
    已領取之強制責任險200萬元後，尚得請求被上訴人賠償126
    萬3505元。爰依國家賠償法第3條第1項規定，請求被上訴人
    如數給付，並加算自起訴狀繕本送達被上訴人翌日起之法定
    遲延利息等語。
二、被上訴人則以：本件肇事原因係陳國豪疏未注意車前狀況，
    下雨天超速行駛經過彎道時失控所導致，被上訴人管理系爭
    道路無欠缺，且管理之系爭道路與肇事之發生並無相當因果
    關係；就上訴人主張之喪葬費不爭執，就扶養費部分，應從
    上訴人65歲後起算，精神慰撫金之請求金額過高，陳國豪就
    本件事故亦有過失，倘若被上訴人有責任，應以負擔30%為
    當等語，資為抗辯。
三、原審為上訴人敗訴之判決，上訴人不服提起上訴。上訴聲明
    ：㈠原判決廢棄。㈡被上訴人應給付上訴人126萬3505元，及
    自108年5月17日起至清償日止，按週年利率百分之5計算之
    利息。
    被上訴人答辯聲明：上訴駁回。
四、兩造不爭執事項
  ㈠上訴人之子陳國豪於107年5月30日14時20分許，騎乘系爭重
    型機車，行經系爭道路摔車滑行撞及對向由杜成作所駕駛之
    系爭混凝土車，因而死亡。
  ㈡系爭道路由被上訴人設置及管理。系爭道路上鋪設之系爭水
    溝蓋與其左側路面之高低落差約4公分。
  ㈢上訴人支出陳國豪之喪葬費22萬2700元，已領取強制責任險
　　200萬元。兩造同意扶養費以每月1萬8667元為基準計算。
  ㈣上訴人以書面向被上訴人請求國家賠償，經被上訴人於107年
    11月5日作成拒絕賠償理由書。
  ㈤嘉義縣警察局現場勘察報告之分析結果認：「…三、根據道路
    交通事故現場圖得知在兩造車輛擦撞前，地面已留有機車的
    刮地痕，再對照監視器及救護人員到場時的照片比對，不排
    除死者騎乘重機車因路況顛頗滑倒向前滑行時，機車擦撞到
    自用大貨車左前輪外側後，再終止滑行。」
  ㈥本件事故經送交通部公路總局嘉義區監理所鑑定，因為：「
    本案肇事前陳國豪機車滑倒自行碰撞杜成作自用大貨車，無
    法確認係因行車速度或水溝蓋高低落差或其他原因所致，依
    卷附跡證亦無法判明，…故本所車鑑會未便鑑定」。嗣囑託
    交通部公路總局車輛行車事故鑑定覆議會覆議，亦因跡證不
    全，肇事實情尚難釐清，未便遽予覆議。
五、兩造爭執事項：
  ㈠系爭道路及系爭水溝蓋之設置或管理有無欠缺？與本件事故
    之發生，是否有相當因果關係？
  ㈡若被上訴人應負國家賠償責任，上訴人請求之扶養費、精神
    慰撫金以多少為適當？
  ㈢陳國豪就系爭事故之發生是否與有過失？若有，其過失比例
    為何？
六、本院之判斷：
　上訴人主張陳國豪係其子，陳國豪於107年5月30日14時20分許
  ，騎乘系爭重型機車行經系爭道路時，因摔車滑倒撞及對向杜
  成作所駕駛系爭混凝土車而死亡；系爭人孔蓋與路面有高低落
  差約4公分，系爭道路係被上訴人管理等情，為兩造所不爭執
  （不爭執事項㈠㈡），此部分事實堪以認定。
　茲上訴人主張被上訴人管理系爭道路設置系爭人孔蓋時，未注
  意維持與道路路面貼齊，確保人車通過之安全，避免因高度落
  差致生車輛通過該處孔蓋時摔跌而生傷亡，系爭道路之系爭人
  孔蓋與路面高低差4公分，系爭道路路面有裂縫，高低不平致
  陳國豪所騎乘機車滑倒撞及對向系爭混凝土車致死亡，伊係陳
  國豪之母，得請求被上訴人賠償喪葬費、慰撫金及扶養費等情
  ，為被上訴人所否認，並以前開情詞置辯，是本件應審理者為
  ：
　㈠系爭道路及系爭水溝蓋之設置或管理有無欠缺？與本件事故
    之發生，是否有相當因果關係？
　⒈按公有公共設施因設置或管理有欠缺，致人民生命、身體或
    財產受損害者，國家應負損害賠償責任，國家賠償法第3條
    第1項固定有明文。惟所謂公共設施之設置有欠缺，係指公
    共設施建造之初，即存有瑕疵而言；管理有欠缺者，係指公
    共設施建造後未妥善保管，怠為修護致該物發生瑕疵而言。
    又人民依上開規定請求國家賠償時，尚須人民之生命、身體
    或財產所受之損害，與公有公共設施之設置或管理之欠缺，
    具有相當因果關係，始足當之。亦即在公有公共設施因設置
    或管理有欠缺之情況下，依客觀之觀察，通常會發生損害者
    ，即為有因果關係，如必不生該等損害或通常亦不生該等損
    害者，則不具有因果關係（最高法院84年度台上字第1004號
    判決意旨參照）。
  ⒉參諸嘉義縣警察局中埔分局所繪製道路交通事故現場圖、道
    路交通事故調查表㈠㈡、道路交通事故照片(原審卷第59至65
    頁、85至119頁），僅足認定系爭重型機車與系爭混凝土車
    撞擊前有刮地痕6.4公尺，該刮地痕起始點距離系爭人孔蓋3
     公尺，系爭道路上有一裂縫等情。然系爭重型機車之滑倒
    造成前開刮地痕之原因，究係如上訴人所稱陳國豪機車行駛
    至系爭人孔蓋因高低差所致，或系爭道路路面裂縫，抑或其
    他原因所致，則無法證明。復參酌系爭道路係路寬約為7.6
    公尺之產業道路，未劃設中心線分隔往來車道，僅道路一邊
    設置人孔蓋，有道路交通事故現場圖可稽（原審卷第59頁）
    ，再依警方拍攝之現場照片（原審卷第85至87頁、113至119
    頁），可知系爭車禍事故發生時為下雨過後、路面微濕、未
    有積水、天色自然光，視線良好、無障礙物、路面僅一與車
    行方向相同之裂痕，並非路面破裂無法通行，則騎乘機車路
    過系爭道路，並無阻礙或隱蔽騎乘者之視線，騎乘者應不致
    未能發現系爭人孔蓋，及系爭道路之路面狀況，豈有在已發
    現系爭人孔蓋及系爭道路之路面狀況，仍強行通過之理，是
    陳國豪騎乘系爭重型機車在系爭道路上，是否未能發現系爭
    人孔蓋或系爭道路路面狀況致滑倒、摔車，實非無疑義；且
    陳國豪縱在發現上情仍強行通過，其行為與系爭人孔蓋之設
    置及系爭道路之維護間是否有因果關係，亦有疑義。
　⒊上訴人以嘉義縣警察局現場勘察報告之分析結果：「…三、根
    據道路交通事故現場圖得知在兩造車輛擦撞前，地面已留有
    機車的刮地痕，再對照監視器及救護人員到場時的照片比對
    ，不排除死者騎乘重機車因路況顛頗滑倒向前滑行時，機車
    擦撞到自用大貨車左前輪外側後，再終止滑行」（不爭執事
    項㈤），主張本件事故為路況顛簸滑倒所致。
　　然證人即現場勘查及製作前開現場勘察報告之勘查人員黃建
    彰於原審證稱：「無法研判本案重型機車之滑倒與系爭人孔
    蓋有關；現場勘察報告認為「不排除死者騎乘重機車因路況
    顛簸滑倒向前滑行」，是因現場勘查發現事故路段為產業道
    路，且為彎道非直行路段，行駛產業道路比行駛一般道路顛
    簸，因為現場沒有監視器畫面，無法得知是否有其他原因造
    成騎士行駛時滑倒，僅就現場道路狀況做研判。路面顛簸不
    一定會造成騎士滑倒。因為沒其他的原因可直接證明騎士滑
    倒原因。我是第二天接到通報去做現場勘查，只能就路況做
    推測。我當天勘查時沒有下雨。沒有考量事故發生時為下雨
    天。只有做勘查現場時之紀錄而已。我無法直接認定車禍發
    生原因為何」等語（原審卷第354-358頁），可見現場勘察
    人員係於本件事故發生後第二天至現場勘查，並依勘查時之
    路況作推測本件事故發生原因，並未考量本件事故發生時之
    天候狀況，亦未實際現場模擬，且上開現場勘察報告之分析
    結論係以不排除方式，作為推論本件事故發生原因，則現場
    勘察報告之分析結論，無法真實呈現本案事故發生之原因，
    亦難採為對上訴人有利之認定。
　⒋又本件事故經嘉義地方檢察署送交通部公路總局嘉義區監理
    所鑑定雙方肇事責任，該監理所以：「本案肇事前陳國豪機
    車滑倒自行碰撞杜成作自用大貨車，無法確認係因行車速度
    或水溝蓋高低落差或其他原因所致，依卷附跡證亦無法判明
    ，…故本所車鑑會未便鑑定」。嗣再囑託交通部公路總局車
    輛行車事故鑑定覆議會覆議，亦因跡證不全，肇事實情尚難
    釐清，未便遽予覆議，此為兩造所不爭執（不爭執事項㈥）
    。
　⒌上訴人上訴本院後，聲請就本件肇事責任囑託國立澎湖科技
    大學鑑定，經該校同意鑑定，其鑑定結論為：
　⑴車速推估：
    由現場圖可知，機車倒地後於車道上遺留有長約6.4公尺之
    刮地痕跡，採滑動摩擦係數界於0.35〜0.75，可推估機車倒
    地前之速率界於23.85〜34.91公里/小時。另由監視紀錄器影
    帶(P0000000.MOV)可知，混凝土車於第152張影像中車尾抵
    達路邊第1支電桿處，於第226張影像車尾抵達路邊第2支電
    桿處，其影像張數差為75張，因影帶1秒約有30張影像，可
    推估其時間差約為2.5秒，而其行駛之距離約為20公尺，可
    推估大貨車接近時之速率約為28.8公里/小時(20/2.5*3.6)
    ，即每秒約8公尺。該路段之速限每小時40公里，故兩車明
    顯沒有超速行駛之現象。
　⑵兩車撞擊點及碰撞地點推估：
    由現場相片可知，機車之車損主要集中於左側含龍頭左下  
    側護板刮擦痕(離地高約25〜55公分）、左側下方側邊護板  
    刮擦痕、左側支柱中間及中柱左側刮擦痕、左側蓋及其下  
    方護板刮擦痕(呈垂直狀分佈)、左曲軸箱蓋及濾網護蓋刮  
    擦痕、左後側方向燈燈罩破裂、後握把左側前緣刮擦痕、  
    龍頭左側握把端及其拉桿(彎曲)端刮擦痕(離地高約94〜92  
    公分）、左後視鏡背面下緣刮擦痕(離地高約106〜115公分）
    、左側後視鏡連桿護套刮擦痕(離地高約102〜105公分）、車
    尾端後握把中央部分表面落漆及刮擦痕等，其中大部分左側
    車損主要因機車向左側倒地刮擦路面所生者。另右側蓋1處
    裂痕、腳踏板下方的右側護板有些微刮擦痕及藍色漆片移轉
    。右排氣管護蓋前端螺絲有不明毛髮、前擋泥板前緣刮擦痕
    (離地高約52〜55公分）。大貨車之車損在於左側含前保險桿
    左端刮擦痕(離地高約69〜95公分)、左前輪鋼圈刮擦痕(離地
    高約27〜82公分)、左下側護欄欄桿刮擦痕、左前霧燈燈罩破
    損(離地高約105〜111公分）、左前燈下方飾板破損(離地高
    約97〜99公分)等。另由機車與大貨車之比對結果可知，大貨
    車之前保險桿左側端刮擦痕先與傾斜(如45°
　　)機車的左握把及下方拉桿、後視鏡高度相當，有高度可能
    發生擦撞。另大貨車左前霧燈燈罩及其下方護板破損，較可
    能為與騎士碰撞所生者。而機車之左側，有可能再與大貨車
    之左前輪鋼圈及左下方防捲護欄產生擦撞。是故，機車撞擊
    點在於左側，而大貨車之撞擊點亦在左側。
    另由現場圖可知，機車於路面上遺留有長約6.4公尺之刮地
    痕，刮地痕乃機車倒地刮擦路面所生者。一般而言，機車由
    筆直倒地(左下側之側柱或中柱(左側或右側)觸地)之時間約
    在2/3秒，是故機車開始傾斜失控地點位於該刮地痕之起點
    前約4.18〜6.46公尺處。
　⑶機車行經水溝蓋可能性之分析： 
    由現場圖可知，第1水溝蓋左側(邊)離右側道路邊線約1.5  
    公尺，而刮地痕起點離右側道路邊線約2.7公尺，故刮地痕
    起點離第1水溝蓋左側(邊)約為1.2公尺。再者，因大貨車之
    左側離右側道路邊線約為3.4公尺，表示刮地痕起點與大貨
    車之左側約離0.7公尺。因大貨車停止之位置，其車頭約對
    應於刮地痕之中央位置，表示機車向左側傾斜倒地過程，其
    左側(如左手把及其拉桿、左後視鏡等)與大貨車之左前車頭
    (如前保險桿之左側端(角落))發生擦撞，而機車之側柱及中
    柱左側已在兩車擦撞前觸地，產生明顯的刮擦痕跡。機車由
    筆直向左側傾倒，約在傾斜角度為45度時(歷時約2/3 秒）
    ，機車之側柱或中柱左側將碰觸路面產生刮地痕跡(如附件2
    所示)。因側柱或中柱左側離地高約25公分(高程)，而輪胎
    著地點(胎面之中心位置)與側柱或中柱左側之水平距離約為
    20公分，表示機車向左側傾倒時，機車之輪胎與刮地痕起點
    間之距離約為32公分。再者，因機車刮地痕之起點離水溝蓋
    之左側邊線約為1.2公尺，表示機車之輪胎離水溝蓋左側邊
    約為0.88公尺，意即機車倒地前的行駛軌跡在於水溝蓋之左
    側，顯然機車行經水溝蓋之可能性不高。進一步而言，刮地
    痕的走向約略平行於車道方向，而刮地痕走向表示機車落地
    前之運動方向。如若機車先行經水溝蓋，再往左前方運動，
    其倒地運行之軌跡應向左前方向運動，所形成之刮地痕，應
    為斜向(往對向車道)，非平行於車道方向。
    由上述說明，可得到如下幾點重要結論：
  ⑷機車倒地前之速率界於23.85〜34.91公里/小時，大貨車接近
    時之速率約為28.8公里/小時。兩車明顯沒有超速行駛之現
    象。機車撞擊點在於左側，而大貨車之撞擊點亦在左側。機
    車開始傾斜失控地點位於該刮地痕之起點前約4.18〜6.46公
    尺處，其離水溝蓋之左側邊緣約有1.2公尺。可推估機車倒
    地前的行駛軌跡(輪胎接地點所形成)在於水溝蓋之左側，其
    離水溝蓋左側約有0.88公尺，故其行經水溝蓋之可能性不高
    。進一步而言，刮地痕的走向約略平行於車道方向，而刮地
    痕走向表示機車落地前之運動方向。如若機車先行經水溝蓋
    ，再往左前方運動，其倒地運行之軌跡應向左前方向運動，
    所形成之刮地痕，應為斜向(往對向車道），非平行於車道
    方向（本院卷第161-169頁）。
　⑸本院審酌上開鑑定報告，係依據本院檢送之事故現場圖、道
    路交通事故調查報告表㈠㈡、相關人員筆錄等及事故現場相片
    電子jpg檔光碟；行車紀錄器影像光碟等資料綜合分析研判
    後做成。就相關問題均提出學理上之依據，其論證、剖析翔
    實，針對具體問題亦能提出學理上之說明，本件鑑定單位係
    一客觀之學術機構，與兩造並無利害關係，其上開鑑定結論
    應屬公正可採。是被上訴人抗辯陳國豪之機車行經系爭路段
    時高速行駛一節，並無可採。但上訴人主張陳國豪之機車行
    經系爭道路時，系爭道路之系爭人孔蓋與路面高低差4公分
    ，高低不平致滑倒撞及對向混凝土車致死亡一節，亦因鑑定
    報告結論推估機車倒地前的行駛軌跡(輪胎接地點所形成)在
    於水溝蓋之左側，離水溝蓋左側約有0.88公尺，故其行經水
    溝蓋之可能性不高，亦無足採取。
　⒍就上開鑑定結論，上訴人提出下列質疑「相驗卷宗之照片，
    員警只是將死者所騎乘機車直立，對照車輛高度並勘察可能
    擦撞之位置，非指兩車係在照片所示位置擦撞，依嘉義縣警
    察局刑案現場勘察卷明載：車號000—0000重機車車身左面刮
    擦痕高度及位置，對照車號000—0000自用大貨車左面刮擦痕
    相對位置並加以檢視，未發現明顯轉移漆色，機車左面所形
    成之刮擦痕，研判為該車倒地滑行造成之可能性高。車體刮
    擦痕新舊不一，研判非本次事故造成的可能性高，鑑定意見
    書直接認定大貨車之前保險桿左側端刮擦痕先與傾斜（如45
    度）機車約左握把及下方拉桿，後視鏡高度相當，有高度可
    能發生擦撞。……機車之左側，有可能再與大貨車之左前輪鋼
    圈及左下方防捲護欄產生擦撞（問題一）；機車先與大貨車
    之前保險桿左側擦撞同時，該機車因傾斜45度，致左側之引
    擎蓋、中柱左側及側柱始觸地造成刮地痕，是否與本件在自
    用大貨車左前側左前方路面已有一大段刮地痕，顯見在刮地
    痕始點，機車至少已傾斜45度，且若在刮地痕始點已傾斜45
    度，則在機車擦撞自用大貨車前，明顯已倒地滑行之實況不
    符（問題二）。事故發生地點道路兩邊非平行，且刮地痕呈
    不規則狀由西北往東南方向延伸，刮地痕應係由水溝蓋上方
    往左前方向自用大貨車延伸，故若兩邊邊線非平行而不規則
    ，是否會因右邊道路邊線向前偏窄，致誤認刮地痕非向左前
    延伸？機車倒地後係往左前方斜行擦撞自用大貨車左前側，
    則刮地痕是否應斜向自用大貨車？（問題三）機車刮地痕之
    起點離水溝蓋之左側邊線約為1.2公尺，是否會因機車係行
    經凹凸不平水溝蓋而失控斜向左前方，而在行經水溝蓋前3
    公尺處，機車傾倒至約45度，造成刮地痕？刮地痕起點離第
    1水溝蓋左側（邊）約為1.2公尺之全部數據根據為何？（問
    題四）」，本院檢送上訴人之上開質疑，合併被上訴人就此
    質疑所作答辯二狀，請求鑑定單位就上開各點補充鑑定說明
    ，經該鑑定單位補充鑑定如下（節略，非全文引用）：
  ⑴問題一：由車輛勘察照片可知，大貨車之前保險桿左側端車
    損處，離地高約69-95公分，是故機車可能與其產生擦撞之
    部位，至少需在離地高約69公分以上。機車龍頭左下側護板
    刮擦痕、左側下方側邊護板刮擦痕、左側支柱中間及中柱左
    側刮擦痕等，不可能與大貨車之前保險桿左側端產生擦撞所
    留下者。現場有一道機車刮地痕，位於大貨車之左側其起點
    在大貨車之左前方，終點在大貨車之左側。刮地痕乃機車大
    幅傾斜甚或完全倒地才可能產生者。其走向依機車之行向而
    言，有往前的趨勢，其起點離右側道路邊線約2.7公尺，終
    點離右側道路邊線約為2.17公尺，長約6.4公尺，表示機車
    在擦撞大貨車之前已大幅傾斜；機車寬度大於刮地痕與大貨
    車之左右間距約70公分，表示就左右間隔而言，機車向左側
    傾斜是可能與大貨車產生擦撞。在高程上可與大貨車之前保
    險桿左側端(離地高約69-95公分)產生擦撞之機車車損位置
    ，在45°時，其離地高至少要有約100公分，機車離地高約在
    1公尺以上者，僅有龍頭左側握把端及其拉桿(彎曲)端刮擦
    痕、左後視鏡背面下緣刮擦痕、左側後視鏡連桿護套刮擦痕
    。機車騎士騎乘機車戴安全帽，其上沿離地高約在157公分
    左右，在機車向左側大幅傾斜倒地之過程中，其更可能與大
    貨車之前保險桿左側端以及左前霧燈及左前燈下方飾板產生
    擦撞。由勘察照片及現場相片可知，大貨車之前保險桿左側
    端確有新的刮擦痕跡，警局之分析及建議事項第2點：「檢
    視車號000-0000自用大貨車車損及刮擦痕等處，未發現兩造
    車輛對應之移轉漆色，車體刮擦痕新舊不一，…」），而其
    左前霧燈破裂，霧燈下方護板破裂掉落等，均表示機車(含
    騎士)有與大貨車之左側發生碰撞。此等碰撞，乃是機車在
    大幅傾斜之狀況下所產生者。機車騎士所戴安全帽之左側有
    刮擦痕及黃色與紅色轉移漆，更能確定機車(含騎士)左側與
    大貨車之左前側有發生擦撞之高度可能性。兩物接觸移轉漆
    片，並非是必然的條件或現象，不能僅以是否有漆片移轉作
    為兩物接觸之判定依據，必需先確知其高度是否相當，方能
    加以確定兩物是否可能產生接觸。
　⑵問題二：左後視鏡背面下緣刮擦痕，其離地高約106-115公分
    ，在機車左傾約45度附近時，其離地高約74.95〜81.32公分
    ，落在大貨車前保險桿左側端之離地高69-95公分之範圍內
    ，故有發生擦撞之可能性。因現場有一道刮地痕長約6.4公
    尺，其起點在大貨車之左前方，而迄點在大貨車左側，顯示
    機車(及騎士)大幅向左側傾斜倒地過程中，先產生刮地痕，
    再與大貨車左側發生擦撞，爾後，又與大貨車之左前輪發生
    擦撞，最後人車完全倒地於大貨車之左側。與現場跡證並無
    不合。另機車倒地，其意義在於機車之車體(除輪胎外)接觸
    地面即是，機車倒地是一個動態的過程，車體逐漸側傾，先
    接觸地面再完全倒地(約在90度）。
　⑶問題三：由警繪現場圖及重繪現場圖(原鑑定報告圖1)可知，
    大貨車停止位置離右側道路邊線約為1.3公尺，離左側道路
    邊線約為3.4公尺，大貨車寬約2.5公尺，車道寬度約7.6公
    尺。另機車倒地位置其車尾距右側道路邊線約1.3公尺，機
    車長度約為1.74公尺，而機車刮地痕位於大貨車之左前方向
    左側延伸，若依機車之行向而言，其起點離右側邊線約為2.
    7公尺，而終點離右側道路邊線2.17公尺，其走向乃朝前方
    或略往右前方，並無朝左前方延伸之現象。
  ⑷問題四：1.假定機車行經水溝蓋失控朝左前方向運行，其所
    產生之刮地痕會有為明顯的斜向(往左前方向)痕跡。然現場
    之刮地痕跡，是往前方或略往右前方分佈。2.由現場圖及補
    附件2可知，水溝蓋之寬度約為0.57公尺，而水溝蓋之右側
    離道路邊線約為0.8公尺，可推估水溝蓋之左側離道路邊線
    應約為1.37公尺。再者，因刮地痕起點離右側邊線約為2.7
    公尺，進一步可推估，刮地痕起點離水溝蓋之左側應約為1.
    33公尺。
　⑸綜上所述，上訴人對鑑定報告之質疑，已經鑑定單位提出補
    充報告，該補充報告係比對卷内之現場圖、照片等相關跡證
    ，認定機車與大貨車之擦撞位置，依刮地痕走向、各車停留
    之位置加以鑑定判斷，上訴人對鑑定報告及鑑定補充說明之
    質疑核係其個人之意見，與相關證據資料不符，尚非可採信
    。
  ⒎依上所述，上訴人主張因系爭道路之系爭人孔蓋與路面高低
    差四公分，系爭道路路面有裂縫，高低不平致陳國豪騎乘系
    爭重型機車行經該人孔蓋或裂縫處致滑倒滑行撞及對向混凝
    土車致死亡一節，為不可採。是陳國豪之死亡與系爭道路之
    設置管理間並無相當因果關係，堪以認定。
　　本件陳國豪之死亡既與被上訴人管理系爭道路並無相當因果
    關係，則其餘二項爭點即無須再予論述，併此敘明。　
七、綜上所述，上訴人依國家賠償法第3 條第1 項規定，請求被
    上訴人給付126萬3505元，及自起訴狀繕本送達之翌日即108
    年5月17日起至清償日止，按年息百分之5計算之利息，非屬
    正當，不應准許。從而原審所為上訴人敗訴之判決，並無不
    合。上訴論旨指摘原判決不當，求予廢棄改判，為無理由，
    應駁回其上訴。
八、本件事證已臻明確，兩造其餘之攻擊或防禦方法及所用之證
    據，經本院斟酌後，認為均不足以影響本判決之結果，爰不
    逐一論列，附此敘明。
九、據上論結，本件上訴為無理由，依民事訴訟法第449條第1項
    、第78條，判決如主文。
中　　華　　民　　國　　111 　年　　5 　　月　　17　　日
                  民事第二庭    審判長法  官  吳上康
                                      法  官  林育幟
                                      法  官  黃義成
上為正本係照原本作成。
不得上訴。　　　　　　　　　　　　　　
中　　華　　民　　國　　111 　年　　5 　　月　　17　　日
                                      書記官  李育儒